【裁判字號】    98,訴,1548
【裁判日期】    980526
【裁判案由】    毒品危害防制條例
【裁判全文】
臺灣板橋地方法院刑事判決              98年度訴字第1548號
公  訴  人  臺灣板橋地方法院檢察署檢察官
被      告  甲○○
上列被告因違反毒品危害防制條例案件，經檢察官提起公訴（98
年度毒偵字第2373號），由本院合議庭裁定改依簡式審判程序審
理，並判決如下：
    主  文
甲○○施用第壹級毒品，累犯，處有期徒刑玖月。扣案之注射針
筒壹支沒收。
    事  實
一、甲○○前曾於民國88年間因施用第2 級毒品案件，經依臺灣
    板橋地方法院（下稱本院）88年度毒聲字第5535號裁定送觀
    察、勒戒後，認無繼續施用毒品之傾向，乃由臺灣板橋地方
    法院檢察署檢察官以88年度毒偵緝字第345 號為不起訴處分
    確定，並於88年12月1 日觀察勒戒執行完畢而釋放；復於90
    年間因施用第2 級毒品案件，經觀察、勒戒後，認有繼續施
    用毒品之傾向，再由本院90年度毒聲字第1658號裁定令入戒
    治處所強制戒治，此間於91年4 月17日停止戒治後付保護管
    束期滿執行完畢，並經本院90年度板簡字第811 號判處有期
    徒刑5 月確定；再於91年間因施用第1 、2 級毒品案件，經
    本院91年度訴字第2049號各判處有期徒刑7 月、6 月，應執
    行有期徒刑1 年確定（強制戒治部分由本院以91年度毒聲字
    第2922號裁定令入戒治處所強制戒治，嗣於92年8 月1 日停
    止戒治後付保護管束），惟又於92年間之上開保護管束期間
    內因施用第2 級毒品案件，經本院92年度易字第2871號判處
    有期徒刑7 月確定（強制戒治部分，另經本院92年度毒聲字
    第3037號裁定撤銷停止戒治，其後於93年1 月9 日因法律修
    正而釋放）；另於95年間因施用第1 、2 級毒品案件，經本
    院95年度訴字第2173號判處有期徒刑8 月，減刑為有期徒刑
    4 月確定，甫於96年10月5 日執行完畢，詎其猶不知悔改，
    且未戒除毒癮，竟又基於施用第1 級毒品海洛因之犯意，於
    98 年2月4 日晚上8 、9 時許，在其位於臺北縣中和市○○
    街92巷13之4 號住處內，以將毒品海洛因置入針筒後注射至
    體內之方式，施用海洛因1 次，嗣於同年2 月5 日晚上8 時
    25分許，為警在桃園縣龜山鄉○○路○ 段1172號前，查獲其
    持有供施用海洛因所用之注射針筒1 支，此間經將其當日所
    排放尿液送請檢驗之結果，呈毒品鴉片類陽性反應，始循線
    查悉上情。
二、案經桃園縣政府警察局移送臺灣桃園地方法院檢察署檢察官
    呈請臺灣高等法院檢察署檢察長核轉臺灣板橋地方法院檢察
    署檢察官偵查起訴。
    理  由
一、上開犯罪事實，業經被告甲○○於本院審理時自白不諱，並
    有台灣檢驗科技股份有限公司98年2 月23日UL/2009/20304
    濫用藥物檢驗報告及桃園縣政府警察局毒品案被採尿人真實
    姓名與編號對照表各1份附卷可稽，以及扣案之注射針筒1支
    可資佐證，足認被告自白要與事實相符。再者，被告有事實
    欄所示之施用毒品前科，亦有臺灣高等法院被告前案紀錄表
    1份在卷可參，是被告犯本件施用毒品海洛因之罪，其事證
    明確，應依法論科。
二、按施用第1 、2級毒品為犯罪行為，毒品危害防制條例第10
    條定有處罰明文。故施用第1 、2 級毒品者，依上揭規定本
    應科以刑罰，惟基於刑事政策，對合於一定條件之施用者，
    則依同條例第20條、第23條之規定，施以觀察、勒戒或強制
    戒治之保安處分。又毒品危害防制條例於92年7 月9 日修正
    公佈，自93年1 月9 日施行。其中第20條、第23條將施用毒
    品之刑事處遇程式，區分為「初犯」及「5 年內再犯」、「
    5 年後再犯」。依其立法理由之說明：「初犯」，經觀察、
    勒戒或強制戒治後，應為不起訴處分或不付審理之裁定；「
    5 年內再犯」者，因其再犯率甚高，原實施之觀察、勒戒及
    強制戒治既已無法收其實效，爰依法追訴或裁定交付審理。
    至觀察、勒戒或強制戒治執行完畢釋放後，「5 年後再犯」
    者，前所實施之觀察、勒戒或強制戒治已足以遮斷其施用毒
    品之毒癮，為期自新及協助其斷除毒癮，仍適用「初犯」規
    定，始應先經觀察、勒戒、強制戒治之程式。從而依該次修
    正後之規定，僅限於「初犯」及「5 年後再犯」二種情形，
    應先經觀察、勒戒或強制戒治之程式，此乃該條例第10條之
    例外規定。倘被告於5 年內已再犯，經依法追訴處罰，縱其
    第3 次（或第3 次以上）再度施用毒品之時間，在初犯經觀
    察、勒戒或強制戒治執行完畢釋放5 年以後，因與單純之「
    5 年後再犯」之情形有別，不合於「5 年後再犯」之例外規
    定；且因已於「5 年內再犯」，顯見其再犯率甚高，原實施
    觀察、勒戒或強制戒治，已無法收其實效，即應回歸原則性
    規定，由檢察官逕行起訴，依該條例第10條處罰（最高法院
    96年度台非字第69號判決可資參照）。查本件被告於88 年
    間因施用第2 級毒品案件，經裁定送觀察、勒戒後，認無繼
    續施用毒品之傾向，乃由臺灣板橋地方法院檢察署檢察官為
    不起訴處分確定，並於88年12月1 日觀察勒戒執行完畢而釋
    放；復於90年間因施用第2 級毒品案件，經觀察、勒戒後，
    認有繼續施用毒品之傾向，再經裁定令入戒治處所強制戒治
    ，此間於91年4 月17日停止戒治後付保護管束期滿執行完畢
    ；其後再於91、92及95年間先後因施用毒品案件，分別經法
    院判處罪刑，已如前述，則雖本件再犯之時間，係在「初犯
    」施用毒品經觀察、勒戒執行完畢，或「二犯」施用毒品經
    強制戒治執行完畢釋放之5 年以後，亦屬「已於5 年內再犯
    」施用毒品之情形，應依該條例第10條處罰，合先敘明。
三、核被告所為，係犯毒品危害防制條例第10條第1 項之施用第
    1 級毒品罪。又其施用前後持有第1 級毒品海洛因之低度行
    為，應為施用第1 級毒品海洛因之高度行為所吸收，不另論
    罪。查被告於95年間因施用第1 、2 級毒品案件，經本院95
    年度訴字第2173號判處有期徒刑8 月，減刑為有期徒刑4 月
    確定，甫於96年10月5 日執行完畢一節，有臺灣高等法院被
    告前案紀錄表1 份在卷足憑，其於5 年以內故意再犯本件有
    期徒刑以上之罪，為累犯，應依刑法第47條第1 項規定加重
    其刑。爰審酌被告前已有多次施用毒品之前科，並先後經觀
    察、勒戒及強制戒治之戒毒療程，始終未能戒除毒品之誘惑
    ，且其已正值成年，尚有謀生能力，不思努力工作，尋求正
    常生活，竟一再沾染施用毒品之惡習，戕害身心不淺，並衡
    諸其生活狀況、施用毒品之手段、動機及事發後自始坦承犯
    行，犯後態度尚稱良好等一切情狀，量處如主文所示之刑，
    以資警惕。至扣案之注射針筒1 支，則係被告所有供施用毒
    品海洛因之工具，業經其供承在卷（參見本院準備程序筆錄
    第2 頁），爰依刑法第38條第1 項第2 款宣告沒收之。
四、末按「除被告所犯為死刑、無期徒刑、最輕本刑為3 年以上
    有期徒刑之罪或高等法院管轄第一審案件者外，於前條第1
    項程序進行中，被告先就被訴事實為有罪之陳述時，審判長
    得告知被告簡式審判程序之旨，並聽取當事人、代理人、辯
    護人及輔佐人之意見後，裁定進行簡式審判程序。」刑事訴
    訟法第273 條之1 第1 項定有明文。查本件被告所犯毒品危
    害防制條例第10條第1 項之罪，並非最輕本刑為3 年以上有
    期徒刑之罪，且被告於本院98年5 月12日準備程序進行中，
    復就被訴之事實為有罪之陳述，經告知被告簡式審判程序之
    旨，被告及公訴人對於本件改依簡式審判程序審理均表示同
    意，是本院即依前揭刑事訴訟法規定，裁定本件進行簡式審
    判程序，附此敘明。
據上論斷，應依刑事訴訟法第273條之1 第1項、第299條第1項前
段，毒品危害防制條例第10條第1 項，刑法第11條前段、第47條
第1 項、第38條第1 項第2 款，判決如主文。
本案經檢察官黃明絹到庭執行職務。
中    華    民    國    98    年    5     月    26    日
                            刑事第十九庭
                                  法  官  楊仲農
上列正本證明與原本無異。
如對本判決不服，應於送達後10日內，向本院提出上訴狀。
（上訴狀應記載具體上訴理由並應抄附繕本）
                                  書記官  陳香君
中    華    民    國    98    年    5     月    27    日
附錄本判決論罪之法律條文：
毒品危害防制條例第10條：
施用第一級毒品者，處六月以上五年以下有期徒刑。
施用第二級毒品者，處三年以下有期徒刑。


司法院資訊處製作；財團法人民間司法改革基金會備份。
